臺灣高等法院臺中分院刑事判決　　　　　　民國九十三年度上更(一)字第二九九號
　　上　訴人即
　　被　　　告　戊○○
　　選任辯護人　楊盤江律師
　　上　訴人即
　　被　　　告　丁○○
　　上　訴人即
　　被　　　告　己○○
　　右二被告共同
　　指定辯護人　本院公設辯護人　甲○○
　　上　訴人即
　　被　　　告　丙○○
　　選任辯護人　曾耀聰律師
右上訴人等因傷害致人於死案件，不服臺灣臺中地方法院八十七年度訴字第二四一八
號中華民國八十九年十二月二十一日第一審判決（起訴案號：臺灣臺中地方法院檢察
署八十七年度偵字第一四五七四號、第一六八六○號），提起上訴，經判決後，由
最高法院發回更審，本院判決如左：
    主      文
原判決關於戊○○、己○○、丁○○、及丙○○共同傷害人之身體因而致人於死部分
，均撤銷。
戊○○、丁○○、丙○○共同傷害人之身體因而致人於死，各處有期徒刑柒年陸月。
己○○共同傷害人之身體因而致人於死，累犯，處有期徒刑柒年捌月。
    事      實
一、己○○曾於民國（下同）八十二年間，因違反麻醉藥品管理條例案件，經台灣台
    中地方法院判決非法吸用化學合成麻醉藥品罪處有期徒刑五月如易科罰金，以參
    佰元折算壹日確定，於八十二年十一月四日易科罰金執行完畢。
二、戊○○（綽號阿偉）於八十七年六月間，在台中市○○路一八四號之「花心ＫＴ
    Ｖ酒店」擔任經理職務，己○○、丁○○二人分別係台中市「新帝國保全有限公
    司」（以下簡稱為新帝國保全公司，設台中市○○路○段四五六之三號）機動一
    組及機動二組之組長，丙○○、林宗文（業經檢察官偵終結為不起訴處分確定）
    、吳上祺（業經檢察官偵查終結為不起訴處分確定）、王永發（業經原審判決無
    罪確定）等人則為「新帝國保全公司」所僱用之保全人員。緣「花心ＫＴＶ酒店
    」與「新帝國保全公司」簽有合約，將該酒店所遭遇之酒客滋事或不付帳等安全
    維護工作，交由「新帝國保全公司」負責。八十七年六月二十一日晚間，有客人
    庚○○至「花心ＫＴＶ酒店」二一○包廂飲酒消費，至次日（即同年月二十二日
    ）凌晨零時許，經警方前往「花心ＫＴＶ酒店」實施擴大臨檢，發現庚○○未帶
    身分證件，乃將庚○○帶回台中市警察局第二分局文正派出所查證其身分。惟因
    庚○○尚未付帳，「花心ＫＴＶ酒店」之副理吳鎮修（所犯共同遺棄罪，業經原
    審法院判決有期徒刑三月確定）乃與庚○○同行，並經同派出所警察查證，發現
    庚○○並無通緝資料，而將之飭回之後，吳鎮修乃又於同日凌晨零時三十分許，
    將庚○○帶回「花心ＫＴＶ酒店」二一○包廂，並要庚○○結帳。詎庚○○無錢
    支付全部酒帳新臺幣約三萬元，並在包廂之內吵鬧，吳鎮修見狀，即將上情告知
    戊○○，戊○○即要在該酒店擔任「少爺」工作、其姓名音譯為「蔡易男」之成
    年男子（以下簡稱為「蔡易男」），在二一○包廂負責看管庚○○。適「新帝國
    保全公司」人員己○○、吳上祺、王永發三人各攜帶金屬製三節警棍各一支，約
    於同日凌晨零時四十三分許，到達「花心ＫＴＶ酒店」簽到，戊○○遂將庚○○
    在「花心ＫＴＶ酒店」飲酒消費未能付帳之情形告知己○○、吳上祺、王永發三
    人，並要求己○○、吳上祺、王永發等人處理。己○○乃立即電召丁○○、丙○○、林宗文三人趕赴現場支援，同時命吳上祺在該酒店一樓大廳待命，隨後並在
    戊○○之帶領下，與王永發攜帶金屬製三節警棍一支在一、二樓樓梯間看守，未
    進入該酒店二一０包廂。此後，戊○○、己○○及「蔡易男」攜帶電擊棒一支為
    威逼庚○○支付酒帳，竟基於普通傷害庚○○之犯意聯絡，在上開二一○包廂之
    內，除由戊○○徒手毆打庚○○之外，另推由己○○以隨身攜帶之金屬製三節警
    棍等鈍器，共同毆打庚○○。嗣至同日凌晨二時許，丁○○、林宗文、丙○○三
    人趕至「花心ＫＴＶ酒店」，丁○○、丙○○二人亦各攜帶金屬製三節警棍各一
支在進入「花心ＫＴＶ酒店」二一○包廂之後，復與己○○、戊○○、及「蔡易
    男」等人，基於相互之認識共同普通傷害庚○○之犯意聯絡，己○○、丁○○、
    丙○○等三人亦以隨身攜帶之金屬製三節警棍等鈍器加入毆打庚○○之行列共同
    毆打，「蔡易男」以電擊棒電擊庚○○，主觀上並無毆打庚○○與死亡之預見，
    惟在客觀上並均可以預見人之頭部，係人體要害部位，共同毆打庚○○，其中共
    犯一人毆打頭部受傷顱內出血會發生死亡之結果（此段毆打庚○○之期間，戊○○、己○○、「蔡易男」、丁○○、丙○○等人，有斷續進出包廂）。庚○○遭
    此共同毆打及電擊，受有頭部外傷顱內出血、全身多處挫傷及會陰部二度燒傷等
    傷害，並因硬腦膜下出血，當場傷重昏迷。戊○○、己○○、丁○○、丙○○及
    「蔡易男」等人見狀，即於同日凌晨二時四十九分許，將庚○○抬至「花心ＫＴ
    Ｖ酒店」之一樓大廳，己○○、王永發、丁○○、丙○○等保全人員隨即離去，
    嗣再由戊○○指示吳鎮修及「花心ＫＴＶ酒店」之「少爺」王金遠二人，將庚○○載離「花心ＫＴＶ酒店」，以免影響酒店生意。吳鎮修及王金遠二人均明知庚○○已傷重昏迷，係無自救能力之人，竟共同基於遺棄之犯意，於同日凌晨三時
    許，由吳鎮修駕駛車號ＷＲ─三六九九號之自用小客車，搭載王金遠，將已陷於
    昏迷狀態之庚○○載至台中市○○街中山堂停車場入口處旁道路邊棄置（王金遠
    所犯共同遺棄罪，業經原審法院判處有期徒刑二月確定）。並至同日凌晨四時四
    十分許，始因民眾發現報警，警方才通知救護車，於同日清晨五時零八分許將庚○○送至附近之中國醫藥學院附設醫院救治。惟庚○○仍因頭部外傷顱內出血，
    延至八十七年六月二十九日十四時三十分許不治死亡。
三、案經台中市警察局第二分局報請臺灣臺中地方法院檢察署檢察官偵查起訴。
    理      由
一、訊據本案上訴人即被告（以下簡稱為被告）戊○○、己○○、丁○○及丙○○等
    人，對於被害人庚○○確有於前開時間，因未能付清酒帳，而在「花心ＫＴＶ酒
    店」二一○包廂遭致毆打，嗣因受傷不治，延至八十七年六月二十九日十四時三
    十分許不治死亡之事實，雖是認無誤，惟被告戊○○、己○○、丁○○及丙○○
    等人，均矢口否認其等有共同傷害庚○○致其死亡之犯罪情事。被告戊○○辯稱
    ：我在「花心ＫＴＶ酒店」係擔任副理工作，於案發時僅到職一個月，且處理庚○○結帳之事者，實為吳鎮修，「花心ＫＴＶ酒店」又與「新帝國保全公司」簽
    有合約，有身材高壯之保全人員處理酒客滋事或不付帳等安全維護工作，我之身
    材瘦小，實無參與共同圍毆被害人庚○○之理由，況從被害人庚○○所受傷勢，
    應可認定係遭保全公司人員手持金屬製三節警棍或電擊棒毆打所致，與我無關，
    我在酒店任職，縱曾目睹保全人員之行為及知悉包廂內之擺設，亦不能將此作為
    我有毆打被害人庚○○之證據，本案檢察官指揮警方於八十七年七月二十三日上
    午搜索保全公司之人事資料與金屬製三節警棍，相關保全人員係於八十七年七月
    二十四日才到案，當時其等顯已串供完成，才將責任推給ＫＴＶ，其等對我之指
    證，意在嫁禍，實非真實。又「花心ＫＴＶ酒店」之經理汪添進、及副理吳鎮修
    之弟吳鎮益，曾到我家要我出面頂罪。吳鎮修對我所為不利之供述，意在卸責，
    自非真實，我於案發期間，並未進入二一○包廂，縱有進入並毆打被害人庚○○
    ，亦與其死亡並無因果關係，應不負傷害致死罪。又實施測謊係我主動請求，雖
    呈不實反應，但此係受到受測經驗、緊張、疑慮等因素所影響，應不得資為對我
    論罪科刑之補強證據等語。被告己○○於本院前審辯稱：我雖早在被告丁○○等
    人到達之前一小時許，即到「花心ＫＴＶ酒店」，但我並未動手毆打被害人庚○○，我所率組員吳上祺、王永發二人並未動手毆打被害人庚○○既為檢察官或原
    審法院所認定，我為組長，自不可能自己動手打人，如從原審判決認定被告丁○○等人進入包廂之後，被害人庚○○尚有意識，且外表無受傷等情研判，益可證
    實在此之前，我並未動手毆打被害人庚○○，至於我在陪同被告丁○○、及吳英
    祺進入包廂之後，亦只見過被告戊○○、吳英祺、及「蔡易男」曾經毆打本案被
    害人庚○○，但我及丁○○即予以制止，我並無毆打被害人庚○○之行為，亦與
    被告戊○○、吳英祺、及「蔡易男」等人無此犯意聯絡，應不負共同傷害致死罪
    等語。另被告丁○○則辯稱：被害人庚○○被毆打之事實，係在我與被告吳英祺
    等人到達之前已經完成，我因左手第五掌骨骨折，多處頭皮撕裂傷，曾於八十七
    年五月三十日送醫急診，後至八十七年六月十六日才出院，並持續接受治療，至
    案發之時，受傷仍未癒，亦不可能共同施用暴力，縱使被告吳英祺亦有參與毆打
    被害人庚○○，亦非我所授意，原審判決對我與王永發相同之測謊結果，卻為不
    同之採證，亦有不當，本案並無事證足以證明我有參與毆打被害人庚○○，應不
    負共同傷害致死罪等語。被告吳英祺除亦否認有參與毆打被害人庚○○之外，並
    另辯稱：被害人庚○○於前開時間，在「花心ＫＴＶ酒店」滋事，係由機動一組
    組長己○○率領該組組員吳上祺、王永發，會同酒店經理戊○○、及「蔡易男」
    等人共同處理，我所屬之機動二組，因處理其他酒店事情，到達「花心ＫＴＶ酒
    店」之時，被告己○○持警棍在包廂內，被害人庚○○已經無法言語，此後，我
    等即靜待「新帝國保全公司」之總經理陳聰敏前來，陳聰敏抵達現場並拍照之後
    ，表示消費款已無法收取，並先離去，至此，酒店人員及其他保全人員才將被害
    人庚○○抬至一樓，我等即全部離去，此段期間，我從未毆打被害人庚○○，此
    後，警方於八十七年七月二十三日持搜索票到「新帝國保全公司」搜索，陳聰敏
    在製作警訊筆錄前，即召集機動一組、二組之六名保全人員開會，協調一人出來
    扛起全部責任，並允以五十萬元之安家費，如被關，除公司按月支付五萬元之外
    ，其餘保全人員每月再各付二萬五千元給扛罪者。我因為罹患腎病，已洗腎十餘
    年，自忖壽命不長，為賺取安家費，才同意由我出面扛罪，並坦承有出手毆打被
    害人，但此實非實在，現因「新帝國保全公司」及其餘保全人員均不願依約支付
    安家費，我才將實情說出，被害人庚○○之死亡，實與我無關等語。
二、經查：
（一）本案被害人庚○○係於八十七年六月二十一日晚間，至「花心ＫＴＶ酒店」二
      一○包廂飲酒消費，至次日（即二十二日）凌晨零時許，經警察前往「花心Ｋ
      ＴＶ酒店」實施擴大臨檢，發現庚○○未帶國民身分證件，乃將庚○○帶回台
      中市警察局第二分局文正派出所查證其身分，當時因庚○○尚未付帳，「花心
      ＫＴＶ酒店」之副理吳鎮修乃與庚○○同行，並在警察查證，發現庚○○並無
      通緝資料，而將之飭回之後，吳鎮修乃又於同日凌晨零時三十分許，將庚○○
      帶回「花心ＫＴＶ酒店」二一○包廂，此後，「新帝國保全公司」人員己○○
      、吳上祺、王永發三人，約於同日凌晨零時四十三分許，到達「花心ＫＴＶ酒
      店」，另至同日凌晨二時許，丁○○、林宗文、丙○○三人，亦趕至「花心Ｋ
      ＴＶ酒店」，而被害人庚○○係於同日凌晨二時四十九許，因傷重昏迷，先被
      抬至「花心ＫＴＶ酒店」之一樓大廳，後即由吳鎮修駕駛車號ＷＲ─三六九九
      號之自用小客車，搭載王金遠，於同日凌晨三時許，將已陷於昏迷狀態之庚○○載至台中市○○街中山堂停車場入口處旁道路邊棄置，並至同日凌晨四時四
      十分許，始因民眾發現報警，警察才通知救護車，於同日清晨五時零八分許將
      庚○○送至附近之中國醫藥學院附設醫院救治，上情除據本案已經判決確定之
      共同被告吳鎮修、王金遠、及被告戊○○、己○○、丁○○、丙○○等人供認
      屬實之外，並經警員蔡金寅證實（見本院前審卷二第十八至二十頁），且有「
      新帝國保全公司」安全顧問服務報告書影本一紙（見相驗卷宗第二五頁）、及
      被害人庚○○在中國醫藥學院附設醫院之急診病歷（見相驗卷宗第二六頁，又
      其上記載之第一次護理時間係六月二十二日凌晨五時零八分）附卷可稽，此部
      分事實應堪認定。另被告己○○、丁○○二人分別係「新帝國保全公司」機動
      一組及機動二組之組長，丙○○、林宗文、吳上祺、王永發等人則為「新帝國
      保全公司」所僱用之保全人員，「花心ＫＴＶ酒店」與「新帝國保全公司」簽
      有合約，將該酒店所遭遇之酒客滋事或不付帳等安全維護工作，交由「新帝國
      保全公司」負責，上情亦係被告己○○、丁○○、丙○○、及同案被告林宗文
      、吳上祺、王永發等人於原審法院偵、審中均是認之事實，此部分事實同有上
      開「新帝國保全公司」安全顧問服務報告書影本一紙可稽，此部分事實亦堪認
      定。
（二）又本案被告戊○○雖以前開說詞置辯，惟本案被告戊○○於案發時，在「花心
      ＫＴＶ酒店」係擔任經理職務，除據本案共同被告吳鎮修迭為指證明確之外，
      並經「花心ＫＴＶ酒店」之負責人汪添進於原審法院訊問時，證述：「晚班的
      經理給他（指戊○○）做」等情屬實（見原審卷宗第二宗第二二五頁）。被告
      戊○○辯稱：其於案發時，在「花心ＫＴＶ酒店」係擔任副理職務，無權指揮
      吳鎮修等人等語，顯嗣後卸責之詞，尚不足採信。又被害人庚○○於八十七年
      六月二十二日凌晨零時三十分許，與吳鎮修返回「花心ＫＴＶ酒店」二一○包
      廂，經吳鎮修要求其支付酒帳，而被害人庚○○未為支付之後，係由被告戊○○與「新帝國保全公司」人員即被告己○○等人，於前開時間，到「花心ＫＴ
      Ｖ酒店」二一○包廂處理此事，上情已據共同被告吳鎮修於警詢、檢察官偵訊
      ，及於原審法院訊問時，均供證甚明（見八十七年度偵字第一四五七四號偵查
      卷宗第十三、一○○頁、八十七年度偵字第一六八六○號偵查卷宗第九一頁、
      原審卷宗第一宗第一七七頁）。另在「花心ＫＴＶ酒店」擔任「少爺」工作之
      王金遠，於檢察官聲請羈押，經原審法院訊問時，亦供證：「當時我在機房聽
      到包廂有人摔東西的聲音，我看見經理戊○○站在包廂外面」等語（見原審法
      院八十七年度聲羈字第五○一號卷宗第六頁）等語。而「花心ＫＴＶ酒店」之
      負責人汪添進於原審法院訊問時，更證稱：「戊○○與蔡易男在包廂裡面」、
      「（保全人員）有三、四人（在裡面），打完就走」等語（見原審卷宗第二宗
      第二二五、二二六頁）。如再參酌被告己○○於警訊即供證：係被告戊○○（
      綽號阿偉）要其處理庚○○未付酒帳之事，並陪同其進入包廂等語（見八十七
      年度偵字第一六八六○號偵查卷宗第三五頁）；此後於原審法院偵、審中，亦
      均堅指此事情，另與被告己○○同時到達「花心ＫＴＶ酒店」之吳上祺於原審
      法院訊問時亦供證：「己○○與王永發係被戊○○帶至包廂」等語（見原審卷
      宗第一宗第一二二頁），且被告丁○○與丙○○無不指證案發期間，被告戊○○有在包廂，及被害人庚○○嗣後亦係被告戊○○要吳鎮修載走，同據吳鎮修
      供述明確各情以觀，本案應係由被告戊○○代表「花心ＫＴＶ酒店」出面，與
      「新帝國保全公司」之保全人員共同處理被害人庚○○未付酒帳事件，並逼其
      支付酒帳，應無疑義。
（三）另本案被告己○○率同組員吳上祺、王永發，於六月二十二日凌晨零時四十三
      分許，到達「花心ＫＴＶ酒店」簽到，並經戊○○告知庚○○未付酒帳之事之
      後，被告己○○除電召丁○○、丙○○、林宗文三人趕赴現場支援之外，其等
      係在被告戊○○之帶領之下，進入店內、包廂，處理此事，吳上祺則在一樓大
      廳門口待命，此情已據被告己○○於警訊時，供承甚明（見八十七年度偵字第
      一六八六○號偵查卷宗第三五頁）。吳上祺於警訊時，亦指證被告己○○進入
      二樓包廂（見同上偵查卷宗第四○頁）。另被告丙○○於本院前審訊問時，亦
      供承案發當時，有在包廂裏面之保全人員，係其與被告己○○、丁○○等三人
      及王永發在一、二樓樓梯間（見本院前審卷一第一○八頁）。查本案被告己○○率同組員吳上祺、王永發到達「花心ＫＴＶ酒店」之後，即叫吳上祺在一樓
      大廳門口待命；再叫王永發留在二樓樓梯口，並由身為組長之己○○單獨進入
      包廂之內。卷附之「新帝國保全公司」安全顧問服務報告書影本一紙（見相驗
      卷宗第二五頁）係王永發所書寫，此係王永發所自承之事實。若其並未進入包
      廂處理此事，被告己○○等人豈會要其書寫記載處理經過之「安全顧問服務報
      告書」。再徵之王永發經原審法院送請測謊結果，王永發所稱：那天沒有打庚○○等語，雖呈不實反應，亦不得做為有毆打庚○○之唯一證據，此有八十八
      年四月二十九日省刑大鑑字第二六二七號鑑驗通知書附卷可稽參酌（見原審卷
      宗第二宗第一六○頁），及林宗文於警訊時，亦供證：「．．．．．．，後來
      （凌晨）二時四十五分許，組長丁○○、己○○、保全員丙○○、王永發四人
      ，由二樓包廂下來，組長丁○○說撤離，我們六人即全部離開現場」等情以觀
      ，本院認王永發於案發期間，亦曾有與被告己○○進入上開包廂處理此事，事
      證應甚明確。又被告丁○○至同日凌晨二時許，帶領林宗文、丙○○二人趕至
      「花心ＫＴＶ酒店」之後，丁○○亦有與丙○○二人進入「花心ＫＴＶ酒店」
      二一○包廂，同據其等於檢察官偵查中，及原審法院訊問時供認甚明。如加上
      本案被告戊○○、己○○、丁○○、及丙○○均指證當時亦有在場之「蔡易男
      」，則於案發期間，共同在「花心ＫＴＶ酒店」二一○包廂對被害人庚○○處
      理逼債事宜之人，應係被告戊○○、己○○、丁○○、丙○○、及「蔡易男」
      五人，應堪認定。又本案被告丁○○與丙○○雖係於同日凌晨二時許到達「花
      心ＫＴＶ酒店」，惟在此之前，本案尚無具體事證足以證明被害人庚○○已經
      傷重昏迷。如有此情，被告丁○○與丙○○又何需再進入包廂，況被告丁○○
      於八十七年十一月二日檢察官偵訊時猶供稱：我進入包廂後見被害人胡言亂語
      ，已醉，我離開包廂，進進出出包廂，因被害人揚言要找道上弟兄來，故我下
      樓叫待命人員要注意等語，核與丙○○於八十七年十二月十七日、八十八年九
      月十六日及八十八年十二月二日原審法院審理時，均稱：我進入包廂時被害人
      酒醉未受傷，揚言叫兄弟等語相符。雖被告己○○等人所稱：庚○○有揚言要
      找天道盟之弟兄來等語，與王永發在卷附之「新帝國保全公司」安全顧問服務
      報告書內，將被害人庚○○記載為「綿羊」，且亦未記載有何「天道盟兄弟會
      來」等事之情形不符，而非可遽信。惟被害人庚○○如在被告丁○○等第二組
      人員到達之前，已因傷重而昏迷，則被告丁○○、及丙○○二人避離已嫌不及
      ，豈會再進入包廂？縱使其等二人有在此種情形下進入包廂，則以傷害致人於
      死亡，民刑責任至重之情形，其等二人衡情亦會於警訊時，即執以立辯，豈會
      至本案審理期間，才為此項辯解？是本案被害人庚○○在被告丁○○等第二組
      人員到達之前，縱使曾經遭受毆打，但亦尚未因此而傷重昏迷，其應係在被告
      丁○○、丙○○二人到達並進入包廂之後，因續遭毆打，才因此而傷重昏迷，
      亦應堪認定。
（四）再本案被告己○○、丁○○、及丙○○等人，於本院審理時，雖一致辯述：係
      被告戊○○及「蔡易男」毆打被害人庚○○致死。惟「花心ＫＴＶ酒店」既與
      「新帝國保全公司」簽有合約，將該酒店所遭遇之酒客滋事或不付帳等安全維
      護工作，交由「新帝國保全公司」負責。本案發生之時，又有被告己○○、丁○○、及丙○○等「新帝國保全公司」之二組保全人員到場，被告戊○○及「
      蔡易男」持電擊棒豈會自行將被害人庚○○毆打致死？且本案被害人庚○○係
      因頭部硬腦膜下急性出血，陷於昏迷之後傷重致死。此應係鈍器所傷，顯與被
      告己○○、丁○○、及丙○○等人指述被告戊○○以鋁製茶壺或喝酒之茶杯毆
      打被害人庚○○所能形成之傷勢不符。況經本院前審訊問，被告己○○供稱：
      被告戊○○係用鋁製茶壺毆打庚○○之胸部，「蔡易男」其間曾以空拳與酒杯
      毆打被害人庚○○。被告丙○○一方面辯稱：其到場時，庚○○已躺在沙發上
      沒有說話，一方面又辯稱：被告戊○○有拿茶壺毆打庚○○之頭部一、二下，
      「蔡易男」則用手搥被害人庚○○之胸部（見本院前審卷宗第一宗第一○五至
      一○九頁）。被告己○○與丙○○之上開供述，亦顯有不符。且無論其等上開
      供述或被告丁○○警訊所供（即戊○○手持茶壺，「蔡易男」手持酒杯，共同
      毆打庚○○），均無法說明被害人庚○○下體所受瘀血及水泡等傷勢，係如何
      被戊○○或「蔡易男」毆打所形成。被告己○○、丁○○、及丙○○等人之上
      開供述，本院認非可信。是被告戊○○或「蔡易男」縱曾徒手毆打被害人庚○○，但被害人庚○○所受顱內出血、全身多處挫傷及會陰部二度燒傷等傷害，
      主要應係由被告己○○等保全人員以隨身攜帶之金屬製三節警棍等鈍器，共同
      毆打所形成，及蔡易男持電擊棒燒傷造成。本案被告己○○與王永發既於案發
      當日凌晨零時四十三分到達「花心ＫＴＶ酒店」之後，即至二一○包廂，另被
      告丁○○、丙○○二人於同日凌晨二時到達「花心ＫＴＶ酒店」之後，亦至二
      一○包廂，同對被害人庚○○逼討債務，直至被害人庚○○因遭此毆打，受有
      顱內出血、全身多處挫傷及會陰部二度燒傷等傷害，並因硬腦膜下出血，當場
      傷重昏迷，才於同日凌晨二時四十九分許，將庚○○抬至「花心ＫＴＶ酒店」
      之一樓大廳，而被告戊○○既要己○○等人逼付酒帳在先，此後在案發期間，
      亦不可能不知上情，詎仍任令被告己○○、丁○○、丙○○、及（蔡易男）等
      人，以前開毆打被害人庚○○之方式逼討酒帳，另「蔡易男」亦始終在場監控
      被害人庚○○，參酌上情，本院認被告己○○、丁○○、丙○○就上開傷害被
      害人庚○○犯行之實施，與被告戊○○及「蔡易男」顯有犯意聯絡及行為分擔
      。被告己○○、丁○○、丙○○、及戊○○否認有參與上開犯行之各辯解，顯
      係嗣後推諉之詞，尚非可信。
（五）又本案被告丙○○確實在包廂內毆打被害人庚○○之事實，業經其於警訊、檢
    察官偵訊、原審法院訊問時供述甚詳，核與丁○○及己○○供述丙○○確有徒
      手毆打被害人等情相符，雖被告丙○○事後翻異其供，改稱：係陳聰敏要求其
      扛責任等語。被告丁○○亦附會此情。惟被告丙○○於八十八年六月十日原審
      法院審理時，所自白陳述：我於警訊筆錄供述完畢後告訴丁○○扛罪之事等語
      ，核與丁○○陳稱：其於警訊前即知陳聰敏要求丙○○扛責任之事云云，尚有
      未合。且陳聰敏縱有要被告丙○○出面擔罪之舉，其用意亦在減少牽連之人數
      ，以使己○○等其他被告可以免受刑事追訴，尚不能因此即認定被告丙○○定
      無上開犯行。被告丙○○此部分所辯，尚無可採。其請求本院前審訊問之證人
      （即其父、母）吳昆池與林阿月，既均不能證明被告丙○○有無參與打人，則
      吳昆池證稱：有五位保全人員到其家中，要丙○○承擔罪責等情，自不得作為
      被告丙○○有利之證明。又本案被害人庚○○既已有酒意，被告己○○等人又
      多人圍毆，則被告丙○○縱使罹有腎病須洗腎，然既能擔任保全人員，且在被
      害人庚○○無力抵抗之情形下，自無礙其出手毆打被害人庚○○。另被告丁○○曾於八十七年五月三十日因左手第五掌骨骨折，多處頭皮撕裂傷，經傷口縫
      合，同年六月十六日出院乙事，固有診斷證明書及繳費明細表附卷可稽。惟被
      告丁○○既自承開車搭載同組人員到場，其右手的動作亦屬無礙，顯見丁○○
      之傷勢並未達到無法毆打人之程度。被告丁○○所提出之上開診斷證明書，亦
      無法作為其未犯本案之證明。又證人即被告戊○○之父彭森華於原審法院審理
      時，雖證述：汪添進及吳鎮修胞弟吳鎮益於八十七年七月初曾至其家中要求其
      子頂罪等語。然此為證人汪添進否認，汪添進並陳述：我係前往了解案情等語
      。被告戊○○既未答應頂罪，並否認犯行，則彭森華之證詞，亦無法作為對其
      有利之證據。
（六）又經原審法院將被告己○○、丁○○、及戊○○送請測謊結果，被告己○○對
      於「那天還有其他（王永發、丙○○以外）新帝國保全人員打庚○○﹖答：沒
      有。」、「你們新帝國保全人員有抬庚○○至一樓大廳﹖答：沒有。」之測謊
      結果均呈不實反應。丁○○對於「那天你有打庚○○﹖答：沒有。」之測謊結
      果呈不實反應。戊○○對於「你有動手打庚○○﹖答：沒有。」「你有看到吳
      鎮修抬庚○○至一樓大廳﹖答：沒有。」之測謊結果均呈不實反應，然對於「
      你有看到新帝國保全人員有抬庚○○至一樓大廳。答：有。」之測謊結果則無
      不實反應。此有八十八年四月二十九日省刑大鑑字第二六二七號鑑驗通知書在
      卷可憑。按測謊鑑定，係依一般人在說謊時，會產生遲疑、緊張、恐懼、不安
      等心理波動現象，乃利用測謊議器將受測者之上開情緒波動反應情形加以紀錄
      ，用以判別受測者所供述之真實性，倘受測者愈想壓抑其謊言所產生之情緒，
      在測謊儀器上會愈產生明顯之情緒波動反應，反之，則無此不實之波動反應。
      從而測謊鑑定結果，如就否認犯罪有不實之情緒波動反應，固得供審判上之參
      酌，惟不得採為有罪判決之唯一憑據，然若其否認犯罪之供述，無任何不實之
      情緒波動反應，又無其他合法之積極證據足為犯罪行為之證明者，即可印證其
      真實性，非不得為有利於受測者之認定，最高法院八十七年度台上字第三三三
      九號函著有判決可資參照。本院綜上各情，認上開測謊結果非不能參酌。
（七）本案被害人庚○○係因遭毆打頭部外傷致受有顱內出血全身多處挫傷及會陰部
      二度燒傷等之傷害，經送醫後延至八十七年六月二十九日十四時三十分許因頭
      部外傷顱內出血不治死亡之事實，復經檢察官督同法醫師解剖相驗明確，製有
      相驗屍體證明書、驗斷書、解剖紀錄、被害人病歷及照片等附卷可憑。另台中
      市警察局第二分局於案發後在新帝國公司地下室所查扣之金屬製三節警棍四支
      ，其中一支（編號二二二六號）疑似沾有血跡，另一支（編號二二二九號）已
      呈彎曲狀，有該分局搜索扣押證明筆錄、執勤報告各一份，及上述金屬製警棍
      四支、照片一張附卷可稽（見偵字第一四五七四號卷第十、十一、十五頁）。
      證人吳鎮修於警詢時，亦當場指認查扣上述金屬製三節警棍四支與被告己○○
      、丙○○等保全人員於案發當時所攜帶之警棍相同（見同上偵查卷第十三頁正
      、反面）。並經私立中國醫藥學院附設醫院神經外科主任醫師周德陽亦分別函
      覆原審法院及本院前審稱：「庚○○先生‧‧‧‧燒傷為電極（擊）棒造成（
      據送來的人描述）」、「庚○○‧‧‧‧下體有水泡淤血，摩擦可能性不高，
      依送來之朋友說明是因電極（擊）棒電傷」等語，有上開函件影本二份附卷可
      稽（見第一審卷第(二)宗第二三七頁及本院前審卷第(二)宗第二頁）。查被害人庚○○之前揭被毆打受傷，被告戊○○、丁○○、己○○、丙○○及蔡易男等人
      原與被害人庚○○均不相識，因被告庚○○無錢支付全部酒帳約三萬元，為催
      討支付酒帳發生糾紛而毆打被害人庚○○，查無證據可資證明有直接或間接殺
      人之犯意；亦查無證據可資證明被告等五人有重傷害之犯意。被告戊○○、丁○○、己○○、丙○○等四人，除被告戊○○徒手毆打被害人庚○○，其餘被
      告丁○○、己○○、丙○○等三人各攜帶金屬製三節警棍各一支及「蔡易男攜
      帶電擊棒一支共同毆打或電擊被害人庚○○，當時主觀上並無普通傷害預見毆
      打被害人庚○○受傷致死亡加重結果犯之犯意；惟當時在客觀上均可以預見人
      之頭部係人體要害部位，共同毆打被害人庚○○全身多處挫傷其中頭部受傷顱
      內出血會發生死亡之結果，被害人庚○○受傷死亡與被告己○○、丁○○、丙○○、戊○○及「蔡易男」等人共同毆打之傷害行為間，有相當因果關係自明
      。犯罪事證明確，被告己○○、丁○○、丙○○及戊○○等人之上開犯行，均
      堪認定。被告丙○○選任辯護人聲請傳喚證人林宗文作證事發當天，被告丙○○與丁○○及證人林宗文等三人一起到達，當時被告等三人，均是空手進入酒
      店，並未攜帶任何物品等七節。惟查被告丙○○於案發後於警詢中已供明稱：
      平時帶軟棒、鐵製三節警棍、滅火槍等裝備，工作時間每日從二十二時至翌日
      六時止」等語。被告丁○○於警詢亦供稱：「平時機動巡邏並帶林宗文、丙○○二人巡邏」、「機動組人員平時著防彈背心，攜帶鐵製三節警棍、滅火槍等
      裝備」各等語，證人林宗文於警詢中亦證稱：「我與組長丁○○、保全員丙○○三人為一組」、「我身上每人帶一支三節警棍」各等語（見偵字第一六八六
      ○號卷第二十八頁反面、第二十九頁正面、第三十一頁反面、第三十七頁反面
      、第三十八頁正面）。是本院認時間經過六年六個月後，應無再傳喚證人林宗
      文作證之必要，併予敘明。
四、核被告戊○○、己○○、丁○○及丙○○上開所為，均係犯刑法第二百七十七條
    第二項前段之傷害致死罪。就上開犯行之實施，被告戊○○、己○○、丁○○、
    丙○○、及「蔡易男」間，互有犯意聯絡及行為分擔；而所謂犯罪意思聯絡，不
    限於事前有所協議，其於行為當時，基於相互之認識，以共同犯罪之意思參與者
    ，均為共同正犯。查被告己○○前於八十二年間，曾因違反麻醉藥品管理條例案
    件，經原審法院判決非法吸用化學合成麻醉藥品罪處有期徒刑五月如易科罰金以
    三百元折算一日確定，於八十二年十一月四日易科罰金執行完畢，此有台灣台中
    地方法院檢察署刑案資料查註紀錄表附卷可稽，其於受此有期徒刑之執行完畢後
    ，五年以內再犯有期徒刑以上之本罪，為累犯，除法定刑無期徒刑部分依法不得
    加重外，應就法定有期徒刑部分加重其刑（無期徒刑不得加重）。
五、原審法院判決就被告戊○○、己○○、丁○○及丙○○四人前開所犯傷害致死罪
    ，予以論罪科刑，固非無見，惟查：(一)原審判決認定共同被告王永發被訴傷害致
    死罪，其犯傷害致死罪不能證明，而為王永發無罪之判決確定，詎於犯罪事實欄
    ，卻認定在被告丁○○、林宗文、丙○○三人趕至「花心ＫＴＶ酒店」，被告丁○○、丙○○二人進入二一○包廂之後，係與己○○、王永發、及「蔡易男」等
    人基於犯意聯絡，續行毆打被害人庚○○受傷，上開事實認定顯與判決主文及理
    由，均有矛盾，實有欠合。(二)又查原審判決未明白認定被告己○○、丁○○、丙○○等人，有以隨身攜帶之金屬製三節警棍毆打被害人庚○○及「蔡易男」持電
    擊棒電擊庚○○，亦有未合。(三)再按刑法第二百七十七條第二項前段之傷害致人
    於死罪，係犯普通傷害罪致發生死亡之結果，而規定加重其刑之加重結果犯，依
    同法第十七條規定，以客觀上行為人能預見其死亡結果之發生，而主觀上不預見
    為要件，又共同正犯對於共犯中之一人所引起之加重結果，於客觀情形能預見此
    項構成犯罪之事實，依刑事訴訟法第三百零八條之規定，應於有罪之判決書內明
    白認定、詳細記載，方足以資論罪科刑。原判決未於其記載事實欄內，明白認定
    詳細記載被告戊○○、丁○○、己○○、丙○○及「蔡易男」等人共同毆打及電
    擊被害人庚○○時，主觀上雖「不預見」，惟在客觀上，均並可以預見人之頭部
    係人之要害部位。予以毆打重擊受頭部外傷顱內出血會發生死亡之結果，也有疏
    誤。是本案被告等四人上訴意旨各執前揭辯解否認犯罪，雖無理由，但原審法院
    判決關於被告等四人部分既有上開可議之處，即屬無可維持，自應由本院將原審
    判決關於被告戊○○、己○○、丁○○、及丙○○等人共同傷害人之身體因而致
    人於死部分，予以撤銷改判。爰審酌被告戊○○、己○○、丁○○、及丙○○四
    人之品行，犯罪動機，及僅因約三萬元帳款未付，即共同毆打被害人庚○○，致
    其日後傷重不治死亡，審理中否認卸責，迄未賠償被害人之家屬所受損害等一切
    犯罪情狀，分別量處被告戊○○、丁○○、丙○○、己○○如主文第二項及第三
    項所示之刑。
六、本案被告己○○，經本院合法傳喚，雖其經另案台灣雲林地方法院九十二年度訴
    字第三六二號強盜案件被通緝中，惟既經本院合法傳喚，無正當理由而未於本院
    審判期日到庭，爰不待其陳述，逕行判決（參照司法院三十二年三月二十三日院
    字第二四八七號解釋），併予敘明。
七、據上論結：應依刑事訴訟法第三百六十九條第一項前段，第三百六十四條、第三
    百七十一條，第二百九十九條第一項前段，刑法第二十八條，第二百七十七條第
    二項前段、第四十七條，判決如主文。
本案經檢察官乙○○到庭執行職務。
中      華      民      國      九十四  年      二      月      二十五  日
                                臺灣高等法院臺中分院刑事第二庭
                                      審判長法  官  方  艤  駐
                                            法  官  胡  森  田
                                            法  官  蕭  錦  鍾
右正本證明與原本無異。
如不服本判決應於收受送達後十日內向本院提出上訴書狀，其未敘述上訴之理由者並
得於提起上訴後十日內向本院補提理由書（均須按他造當事人之人數附繕本）。
                                            書記官  江  玉  萍
中      華      民      國      九十四  年      三      月      二      日
附錄論罪科刑法條
刑法第二百七十七條第二項：犯前項之罪因而致人於死者，處無期徒刑或七年以上有
期徒刑，致重傷者，處三年以上十年以下有期徒刑。
                                                                        Ａ
